【裁判字號】    99,易,667
【裁判日期】    990607
【裁判案由】    竊盜
【裁判全文】
臺灣高雄地方法院刑事判決               99年度易字第667號
公  訴  人  臺灣高雄地方法院檢察署檢察官
被      告  戊○○
選任辯護人  吳豐賓律師
上列被告因竊盜案件，經檢察官提起公訴（97年度偵字第27441
號），本院判決如下：
    主  文
戊○○無罪。
    理  由
甲、證據能力部分：
    按被告以外之人於審判外之言詞或書面陳述，除法律有規定
    者外，不得作為證據；被告以外之人於審判外之陳述，雖不
    符刑事訴訟法第159 條之1 至之4 之規定，然經當事人於審
    判程序同意作為證據，法院審酌該言詞陳述或書面陳述作成
    時之情況，認為適當者，亦得為證據；刑事訴訟法第159 條
    第1 項、第159 條之5 第1 項分別定有明文。本判決認定事
    實所引用之證據資料，除原已符合刑事訴訟法第159 條之1
    至第159 條之4 ，及法律另有規定等傳聞法則例外規定得作
    為證據以外；並非公務員違背法定程序所取得，檢察官、被
    告戊○○（下稱被告）及辯護人於本院均同意作為認定事實
    之證據，且審酌各該書面陳述作成時之情況，並無違法不當
    或證明力明顯過低之瑕疵，認為以之作為證據為適當，均得
    作為證據。
乙、實體部分：
一、公訴意旨略以：被告戊○○意圖為自己不法之所有，於民國
    98年5 月26日20時42分許，在位於高雄市楠梓區○○○街33
    6 號至338 號之丙○○○○○大樓大門口前，以不詳之方式
    拆卸丙○○○○○所有而設置於大樓大門口外之監視器攝影
    鏡頭1 個，得手後旋離去現場。嗣同年6 月2 日晚間5 時許
    ，因丙○○○○○之職員甲○○發覺該攝影鏡頭遭竊，遂報
    警處理並調閱地下車道之監視錄影畫面，經清查監視畫面後
    而查知上情。因認被告涉犯刑法第320 條第1 項之竊盜罪嫌
    。
二、按犯罪事實應依證據認定之，無證據不得認定犯罪事實；又
    不能證明被告犯罪者，應諭知無罪之判決，刑事訴訟法第15
    4 條、第301 條第1 項分別定有明文。且事實之認定，應憑
    證據，如未能發現相當證據，或證據不足以證明，自不能以
    推測或擬制之方法，為裁判基礎（最高法院40年台上字第86
    號判例意旨參照）。又認定犯罪事實所憑之證據，雖不以直
    接證據為限，間接證據亦包括在內；然而無論直接或間接證
    據，其為訴訟上之證明，須於通常一般之人不致有所懷疑，
    而得確信其為真實之程度者，始得據為有罪之認定，倘其證
    明尚未達到此一程度，而有合理之懷疑存在時，即無從為有
    罪之認定（最高法院76年台上字第4986號判例意旨參照）。
    另被告否認犯罪事實所持之辯解，縱屬不能成立，亦即被告
    所提反證不能成立時，仍非有積極證據足以證明其犯罪行為
    ，不能遽為有罪之認定（最高法院21年上字第474 號、30年
    上字第482 號及30年上字第1831號等判例意旨參照）。再按
    告訴人（含告訴代理人）之告訴，係以使被告受刑事訴追為
    目的，是其陳述是否與事實相符，仍應調查其他證據以資審
    認（最高法院52年台上字第1300號判例意旨參照）。
三、公訴意旨認被告涉有上揭犯罪事實，無非係以：(1)被告於警
    詢時供稱：曾於案發地點即丙○○○○○任職之情；(二)證人
    即丙○○○○○職員甲○○於警詢證稱：被告曾任職丙○○○○○、於任職期間涉有竊盜案件而離職，本件竊案發生後
    ，調閱監視錄影畫面後發覺，被告曾於案發時點出現案發現
    場；(三)證人即被告現任職靜和醫院燕巢分院（下稱靜和醫院
    ）救護人員陳冠彰於偵訊時證述被告值班工作狀況及靜和醫
    院救護車工作紀錄表節本、98年9 月24日公務電話紀錄（受
    話人：柯偉恭院長），證明被告並無可以推翻其於案發時點
    確實未出現於竊盜現場之不在場證明等為其論據。訊據被告
    堅決否認有何竊盜之犯行，辯稱：我並未於上揭時地行竊監
    視器攝影鏡頭，上開時間我係在靜和醫院值勤上班，且錄影
    畫面中男子並不是我本人等語。
四、經查：
  (一)被告於警詢時供稱：曾在97年6 月至9 月間任職於案發地點
    之情（警卷第2 頁），證人甲○○於警詢時證稱：被告曾任
    職丙○○○○○、於任職期間該處因連續遭竊而被解僱離職
    等語（警卷第8 頁），固可認被告與該處有地緣關係，甚至
    於任職警衛期間有遭竊情事，並非全無關連之人。然被告任
    職該處，以及上開證人甲○○證述及被告所簽具之切結書，
    其僅表示因任職期間連續遭竊願拋棄9 月份至離職止之薪資
    、即日離職並接受調查有無監守自盜情事，此有該切結書在
    卷可稽（警卷第17頁），亦僅止於被告任職期間有連續遭竊
    等情，均非表示被告即係行竊該處大門口外監視器攝影鏡頭
    之人；又按任職後離職之人，為報復雇主，偷竊原雇主之財
    物而觸犯刑法者，雖仍有所見，然心胸開朗、秉持本分，並
    不在意者，亦非無見，是自無從據以認定被告即為涉案之犯
    嫌。
  (二)證人甲○○於警詢時雖另證稱：本件竊案發生後，調閱該處
    地下道前的監視錄影畫面後發覺，被告曾於案發時點出現案
    發現場附近等語（警卷第7 頁），證人丁○○亦即興建丙○○○○○業主府邸建設公司經理於偵訊時證稱：從攝影主機
    可清楚看見被告，只是要提供證據給警方，要轉換錄影畫面
    格式，會降低解析度，所以在照片中看起來比較模糊，但我
    跟甲○○有檢查主機畫面，可以清楚看到被告等語（偵卷第
    15頁），於本院審理時亦證稱：甲○○打電話說攝影鏡頭被
    偷，我去現場看，吳小姐把畫面播給我看，我們看過後，她
    跟我說這是被告，我們都認為那是被告，因為有拍到頭，我
    看到他整顆頭，他的特徵就是短髮及臉型；提供警方照片是
    擷取的畫面，照片影印比較不清楚，因有轉檔，電視畫面是
    用內投射錄影系統，沒有圓點，比較立體，轉成數位檔案時
    就有一點失真，變成有一格一格的，那時我有跟警察說明這
    種情況，因為摩托車看起來是一格一格的等語（本院卷第47
    、48頁）。查：
    1.自動拍攝之錄影畫面，其證據之檢驗，除其影帶所顯現之
      影像之外，仍須其機械之設置、維護、錄影帶之提出與保
      管等各該事項均無瑕疵，證據始具備「適當基礎」，方能
      確認證據之同一性而作為待證事實之實質證據（最高法院
      98年度台上字第4883號判決要旨參照），是本件告訴人所
      提出之錄影翻拍照片，既有失真之情況，復無其機械之設
      置、維護、錄影帶之提出與保管等各該事項均確無瑕疵之
      證明，即難率爾作為不利被告事實之認定。
    2.又就該錄影翻拍照片究否為被告本人乙節，經本院勘驗結
      果，檢察官以頭型、髮型非常相似認為係被告本人（本院
      卷第21頁），被告則以其眉毛較細；辯護人以被告左眼有
      斜視狀況（畫面之人無明顯斜視）、被告頭型較方（畫面
      之人頭型較圓）（本院卷第20頁），並於辯護書狀另稱：
      (1)被告頭型為長方型（畫面之人頭型為圓胖型）、(2)被告
      額頭頭型較窄（畫面之人額頭較寬）、(3)被告眉毛尾端向
      下（畫面之人眉毛尾端持平）、(4)被告眉毛尾端（畫面之
      人胸腔較厚）、(5)被告左眼斜視（畫面之人無此情形）、
      (6)被告頭髮生長方向貼近頭皮、整體頭型較接近圓形（畫
      面之人頭髮向外、向上生長、整體頭型較接近方形）等語
      （本院卷第70頁）認為並非同一人；參以證人丁○○亦證
      稱該照片有失真之情形，顯見並無從單以該照片片面觀察
      ，即斷定該照片之人為被告本人，此有該照片警卷及被告
      經當庭拍攝之照片附卷足資比對（警卷第11頁、本院卷第
      73至76頁），是亦無從據以為不利被告之認定。
    3.再者，證人甲○○、丁○○均為受僱告訴人之人，所為證
      述難免有以使被告受刑事訴追為目的，且其所為證述均因
      主觀上受到被告於任職期間連續遭竊刻板印象之影響，皆
      難期為公允客觀之證述，又該翻拍照照片中之人兩眼直視
      鏡頭（警卷第11頁、本院卷第76頁），惟證人丁○○卻稱
      沒看到他另外一隻眼睛云云（本院卷第47頁），顯有未合
      ，是亦難僅以證人甲○○、丁○○之證述，遽而認定被告
      涉有本件犯行。
    4.至證人丁○○縱另稱該翻拍照片因轉檔之故有失真之情況
      ，照片中之機車即有相同之情形云云（本院卷第47、48頁
      ），然衡情該翻拍照片無論如何失真，依理應不致產生照
      片中人物眉毛、頭型、眼睛斜視、頭髮生長方向、胸腔等
      樣貌全都走樣之情事，且觀諸照片中之機車亦無相同樣貌
      走樣（方型變圓型）之情形，可見證人丁○○此種說法，
      實有可疑之處，亦難憑採。
  (三)復以，證人乙○○亦即靜和醫院總務主任於本院審理時證稱
    ：被告於98年5 月26日有簽到上班，該日被告值班警衛從該
    日19時至隔日7 時，並無異常情況，即如家屬或交班人員發
    現警衛不在而反應或投訴之情形等語（本院卷第41頁），有
    警衛室交班本節本附卷可佐（本院審易卷第19、20頁），顯
    見被告於案發當時係於靜和醫院正常上班值勤之可能性甚高
    ；此外，觀諸被告所使用門號0000000000行動電話門號基地
    台，於98年5 月26日17時33分20秒起至翌日13時57分42秒止
    ，均有通話紀錄，基地台所在位置「高雄縣燕巢鄉○○路48
    號」，應係被告值班警衛靜和醫院附近，此有遠傳電信股份
    有限公司雙向通聯紀錄在卷可稽（偵卷第9 、10頁），是依
    據行動電話通訊之基地台位置，堪認被告案發當時應係在靜
    和醫院上班地點，即難同時出現在本件竊案現場至明。
  (四)另證人陳冠彰亦即被告現任職靜和醫院燕巢分院（下稱靜和
    醫院）救護人員於偵訊時證述被告值班工作狀況及靜和醫院
    救護車工作紀錄表節本、98年9 月24日公務電話紀錄（受話
    人：柯偉恭院長），雖均無從證明被告於案發時點未出現於
    竊案現場，但本件既有前開可疑之處數端及有利被告之相關
    事證，本不能以被告此等反證之不成立，即遽入被告於罪。
  (五)綜上所述，公訴人所舉之上開證據資料，顯然無法說服本院
    形成被告有罪之確信，公訴人復未提出其他積極之證據，足
    資證明被告有何公訴人所指竊盜之犯行，即屬不能證明被告
    犯罪，自應為被告無罪判決之諭知。
據上論斷，依刑事訴訟法第301 條第1項，判決如主文。
本案經檢察官己○○到庭執行職務。
中    華    民    國    99    年    6     月    7     日
                    刑事第八庭  法  官  林建鼎
以上正本證明與原本無異。
如不服本判決應於收受送達後10日內向本院提出上訴書狀，並應
敘述具體理由；如未敘述上訴理由者，應於上訴期間屆滿後20日
內向本院補提理由書（均須按他造當事人之人數附繕本）「切勿
逕送上級法院」。
告訴人或被害人如對於本判決不服者，應具備理由請求檢察官上
訴，其上訴期間之計算係以檢察官收受判決正本之日期為準。
中    華    民    國    99    年    6     月    8     日
                                書記官  林怡君

司法院資訊處製作；財團法人民間司法改革基金會備份。
